臺灣臺北地方法院民事判決
110年度訴字第6931號
原      告  許正緯  

被      告  李為毓  


            廖偉傑  



共      同
訴訟代理人  林秀香律師
上列當事人間請求排除侵害等事件，本院於民國111 年10月25日
言詞辯論終結，判決如下：
    主  文
原告之訴及假執行之聲請均駁回。
訴訟費用由原告負擔。
    事實及理由
壹、程序事項
一、按共同訴訟之被告數人，其住所不在一法院管轄區域內者，
    各該住所地之法院俱有管轄權，但依第4條至前條規定有共
    同管轄法院者，由該法院管轄，民事訴訟法第20條定有明文
    。查原告起訴時，以李為毓、廖偉傑為共同被告，其中被告
    廖偉傑之戶籍設於臺北市中山區，為本院管轄區域，依首開
    規定，本院自有管轄權。
二、次按不變更訴訟標的，而補充或更正事實上或法律上之陳述
    者，非為訴之變更或追加，民事訴訟法第256條定有明文。
    查本件原告於起訴時原列「被告李為毓同住家人」即「機車
    車號○○○（詳卷）之車主」為被告（民事起訴狀未記載具體
    姓名，見本院110年度北司簡調字第1370號卷，下稱北司簡
    調卷，第2頁），並其訴之聲明第1項為：「被告李為毓與同
    住家人不得製造令原告無法忍受之近鄰噪音，不得不法侵害
    原告居住之安寧，並排除對原告之侵害」，嗣原告補正被告
    廖偉傑之完整姓名，且於111年6月2日當庭將上開聲明第1項
    變更為如後所示（詳本判決實體事項原告主張之聲明部分，
    見本院卷第194頁），核均屬補充或更正其事實、法律上之
    陳述，非為訴之變更或追加，於法自無不符。
貳、實體事項
一、原告起訴主張：其居住於臺北市○○區○○○路0段00巷0號3樓（
    下稱系爭3樓房屋），被告李為毓、廖偉傑（下合稱被告2人
    ）則共同居住於同址4樓（下稱系爭4樓房屋）。而系爭4樓
    房屋全室採用架高木質地板，惟未施作隔音、降噪措施，於
    民國108年5月間起，被告2人時常於晚間10點多至深夜3點間
    ，持續不定時製造聲響，包含重物撞擊地板、掉落不明物品
    至地面、腳步、甩門等噪音，其音量、頻率、次數均已超越
    一般人社會生活所能容忍之程度，亦超出法定噪音管制標準
    ，致嚴重侵害住於樓下之原告及其同住家人之睡眠品質。原
    告已多次勸請被告2人改善仍未果，原告並因此長期噪音影
    響，身心飽受煎熬，支出就醫費用新臺幣（下同）1,150元
    ；又為蒐證購置錄音器材、分貝儀、光碟製作費7,000元；
    且原告亦因噪音持續侵入生活，出現精神焦慮、偏頭痛等症
    狀，精神受創甚鉅，故請求30萬元精神慰撫金，以上合計30
    8,150元（計算式：1,150元＋7,000元＋30萬元＝308,150元）
    。為此，原告爰依民法第18條第1項、第793條前段、第184
    條第1項、第195條第1項規定請求被告2人排除現有之噪音侵
    害並連帶賠償其損害等語。並聲明：㈠被告2人在臺北市○○○
    路○段00巷0號4樓房屋（即系爭4樓房屋）所發出之音量，自
    上午7時起至晚間7時止，不得以超過全頻57分貝、低頻37分
    貝；自晚上7時起至晚上10時止，不得以超過全頻52分貝、
    低頻32分貝；於晚上10時起至翌日上午7時止，不得以超過
    全頻42分貝、低頻27分貝之聲響，侵入原告之臺北市○○○路○
    段00巷0號3樓房屋（即系爭3樓房屋）；㈡被告2人應連帶給
    付原告308,150元，及自起訴狀繕本送達翌日起至清償日止
    ，按週年利率百分之5計算之利息；㈢願供擔保請准宣告假執
    行。
二、被告答辯則以：系爭3、4樓房屋為屋齡40餘年之老舊華廈，
　　隔音狀況自無法與新屋相比擬，而被告2人與同住家人自始
    從未刻意製造噪音，並已將桌腳、椅腳包覆及鋪設地墊，盡
    量避免於室內發出不必要之響動。原告雖提出多條錄音檔案
    ，然因集合式住宅居住戶數多，本難以確認噪音位置及發生
    原因，且其中部分錄音日期被告2人及同住家人外出不在、
    部分聲響似非係透過水泥建物所傳透之聲音、部分聲響則似
    係於錄音器材旁邊發出，又原告係自行以分貝儀進行測量，
    但其測量條件、方式均屬不明，難認符合法定要求，故原告
    所提出之分貝數據是否可採，顯非無疑，是尚難僅憑前揭錄
    音即斷定聲響皆係由系爭4樓房屋發出。再者，原告主張之
    噪音管制法、噪音管制區劃定作業準則均非以系爭3樓、4樓
    房屋所在之一般生活住宅區為規範對象，則原告據此主張被
    告2人違反噪音標準，亦無理由。故原告既未能證明噪音之
    原因、來源為被告2人所致，當無從令被告2人負賠償責任等
    語。並聲明：㈠原告之訴駁回；㈡如受不利判決，願供擔保，
    請准免為假執行。
三、本院之判斷：
　　原告及被告2人均不爭執其等分別為系爭3樓、4樓房屋之上
    下樓層住戶，惟原告主張被告2人應排除噪音侵害並連帶負
    損害賠償責任等情，為被告2人所否認，並以前揭情詞置辯
    。則本院應審究者為：原告依民法第18條第1項、第793條前
    段、第184條第1項、第195條第1項規定，請求被告2人不得
    製造噪音侵入其所居住之系爭3樓房屋，並連帶賠償其所受
    財產及非財產上損害308,150元，有無理由？茲論述如下：
  ㈠按人格權受侵害時，得請求法院除去其侵害；有受侵害之虞
    時，得請求防止之；因故意或過失，不法侵害他人之權利者
    ，負損害賠償責任。故意以背於善良風俗之方法，加損害於
    他人者亦同；不法侵害他人之身體、健康、名譽、自由、信
    用、隱私、貞操，或不法侵害其他人格法益而情節重大者，
    被害人雖非財產上之損害，亦得請求賠償相當之金額，民法
    第18條第1項、第184條第1項、第195條第1項前段分別定有
    明文。又按土地所有人於他人之土地、建築物或其他工作物
    有喧囂、振動及其他與此相類者侵入時，得禁止之，但其侵
    入輕微，或按土地形狀、地方習慣，認為相當者，不在此限
    ，民法第793條前段定有明文，復依同法第800條之1規定，
    此項規定於建築物利用人準用之。而於他人居住區域發出超
    越一般人社會生活所能容忍之噪音，應屬不法侵害他人居住
    安寧之人格利益，如其情節重大，被害人非不得依民法第19
    5條第1項規定請求賠償相當之金額（最高法院92年度台上字
    第164號判決意旨參照）。申言之，居住安寧固屬民法第18
    條第1項前段所保護之人格法益，然他人從事一般正常居家
    或社會活動，亦屬經營符合人格尊嚴的生活環境所必要之自
    由權利，應同受憲法第22條所保障，二者如發生衝突，不能
    僅以何者之保護應優於另一者為由，而應儘可能兼顧二者，
    期使二者之保護能取得合理平衡。故社會活動之聲響、振動
    ，是否構成「不法」侵害他人居住安寧之人格利益，應衡酌
    當地環境、建築物之情況，是否超越「一般人社會生活所能
    容忍之客觀標準」，非單憑當事人主觀喜惡或感受為認定。
    因此，如所有人在其區分建築物內活動時，應考量該行為是
    否為在建物內一般日常生活行動可能會產生之聲響（即聲響
    之類型）、該聲響出現之時點及聲響出現之久暫、頻率等等
    ，以為綜合判斷發出之聲響是否逾一般人客觀上社會生活所
    能容忍之標準，以兼顧人民財產權及居住權之保障。
　㈡次按侵權行為之成立，須行為人因故意或過失不法侵害他人
    權利或利益，亦即行為人具備歸責性、違法性，並不法行為
    與損害間有因果關係，始能成立。且主張侵權行為損害賠償
    請求權之人，對於侵權行為之成立要件應負舉證責任（最高
    法院100年度台上字第328號判決意旨參照）。再按當事人主
    張有利於己之事實者，就其事實有舉證之責任，民事訴訟法
    第277條定有明文。是以民事訴訟如係由原告主張權利者，
    應先由原告負舉證之責，若原告先不能舉證，以證實自己主
    張之事實為真實，則被告就其抗辯事實即令不能舉證，或其
    所舉證據尚有疵累，亦應駁回原告之請求（最高法院82年度
    台上字第1723號判決意旨參照）。本件原告主張被告2人於
    系爭4樓房屋故意製造噪音，致原告受有損害等情，既為上
    開被告2人所否認，揆諸前開說明，即應先由原告就被告2人
    有製造上開噪音，且該等噪音非屬輕微，而逾越該處噪音管
    制之分貝標準等事實負舉證之責。
　㈢經查：　
　⒈原告主張被告2人長期製造超過其法定噪音管制標準，固據其
    提出自行錄製之影音檔案、歷次噪音蒐證紀錄清單、系爭4
    樓房屋外觀照片暨拍攝檔案為憑（見北司檢調卷第35、65至
    79頁；本院卷第15至25、111至115、129、133、201、205、
    255、257、263、295、301、319、341頁，影音檔案光碟均
    置於證物袋），然該等錄音檔案至多僅能證明聲響之存在，
    尚無從單憑該等錄音檔案判斷聲響之來源。且被告2人始終
    否認原告所主張之聲響均係因其等所致，並稱其等已在室內
    多處裝設軟墊及在可移動之生活物品安裝防滑卡榫，此據其
    提出照片為佐（見本院卷第65、281頁）。而兩造皆不爭執
    該棟房屋共有7層，每層有4戶等情（見本院卷第315頁），
    可知該棟住戶非僅兩造而已，故縱原告提出前揭照片暨拍攝
    檔案證明雙方作息不盡相同，但其所提錄音錄影檔案所顯示
    之聲響，是否即為被告2人所在之系爭4樓房屋所發出，實難
    逕予認定。
　⒉又原告雖主張上開錄音檔案是其自行執分貝儀所長期監控測
    試云云，然據被告2人爭執其測得分貝數據之可信性。而依
    噪音管制標準第3條規定：「測量儀器：測量20Hz至20kHz
    範圍之噪音計使用中華民國國家標準規定之一型聲度表或國
    際電工協會標準IEC00000-0Class1噪音計；測量20Hz至200H
    z範圍之噪音計使用中華民國國家標準規定之一型聲度表，
    且應符合國際電工協會標準IEC 00000 Class 1等級。測量
    高度：……㈡測量地點為室內時，聲音感應器應置於離地面或
    樓板1.2至1.5公尺之間。動特性：噪音計上動特性之選擇
    ，原則上使用快（Fast）特性。但音源發出之聲音變動不大
    時，例如馬達聲等，可使用慢（Slow）特性。四、背景音量
    之修正：㈠測量場所之背景音量，至少與欲測量音源之音量
    相差10分貝（dB（A））以上，如相差之數值未達10分貝（d
    B（A）），則欲測量音量以下列公式計算或以附表修正之」
    ，然原告並未舉證其所使用之分貝儀符合上開標準，亦未舉
    證說明其自行所測量方式符合上開標準所定要件，自難謂原
    告已舉證證明被告2人有製造高於管制標準或常人得忍受標
    準之噪音。又原告雖曾聲請本院囑託台灣檢驗科技股份有限
    公司進行「4大生活情境版衝擊聲音模擬測試（即SGS）」之
    鑑定，惟據該公司回函表示現已無再進行噪音鑑定業務，有
    該公司111年10月11日台檢（環計）－北字第1111012001號函
    在卷可參（見本院卷第361頁），原告即未再重新聲請其他
    機構鑑定，僅稱其已自行找到資料可證明噪音原因等語（見
    本院卷第382頁）。惟觀諸原告所提出自行製作之書面、影
    片及網頁資料（見本院卷第99、101、331頁、檔案光碟置於
    證物袋），僅足證明系爭4樓房屋室內之架高木地板所可能
    產生之音箱效應為造成聲響原因之一，尚無足據以認定係造
    成噪音之唯一或必然原因，且上開網頁資料究非針對系爭4
    樓房屋實際狀況所為之鑑定或檢測報告，故實難僅憑原告單
    方之判斷意見，即為其有利之認定。
　⒊再查，原告曾數次因噪音問題報警，被告2人並經裁罰2次各1
    ,000元、2,000元之事實，固據其提出臺北市政府警察局中
    山分局長春路派出所受（處）理案件證明單為憑（見北司簡
    調卷第59頁；本院卷131、251至253、303）。然觀上開各次
    受理報案內容所載，均係原告檢舉被告2人製造噪音，並以
    其自行錄製之監視器影音檔為據，惟該等影音檔案尚不足證
    明噪音之來源，業如前述，且亦未見警方或環保局等單位至
    現場實際進行稽查及確認噪音來源之相關事證，而被告2人
    雖不否認其曾遭裁罰之情，惟抗辯其第1次係為息事寧人而
    繳納罰款1,000元，但對後續裁罰均有提出異議，其中第2次
    裁罰2,000元之處分業經本院於111年9月30日以111年度北秩
    聲字第20號撤銷，認定被告李為毓不罰，此有上開裁定在卷
    可稽（見本院卷第371至377頁），故無從僅以原告前揭報警
    資料，逕認被告2人確有違法製造噪音之情事甚明。
　⒋另原告雖提出其與被告李為毓間之LINE對話紀錄（見北司簡
    調卷第29至31、37頁），但細譯上開對話內容，被告李為毓
    並未向原告坦認有故意製造噪音之情，僅稱其係不小心勾到
    椅子、睡著東西掉落，並請原告可直接請環保局來測量等語
    ，是縱被告李為毓確造成部分聲響，亦難認已逸脫正常生活
    範圍，而為一般人社會生活所不能容忍。原告復提出大樓通
    訊群組之對話紀錄（見本院卷第203頁），然其內容僅可見
    原告單方在群組內抱怨被告2人造成聲響，顯猶無足證明其
    等確實有製造聲響，且該聲響已屬高於管制標準之噪音等情
    ，因認上開對話紀錄均難據為原告有利之證據。至原告雖又
    主張兩造先前曾因房屋漏水產生訴訟紛爭，故不排除被告2
    人有故意製造噪音，挾怨報復之可能云云，然此經被告2人
    否認，原告就此亦未提出任何具體事證，自難僅憑其個人主
    觀臆測，即遽認其主張屬實，末此指明。
  ㈣從而，原告未能舉證被告2人確有製造超出法定標準噪音之不
    法侵權行為，則其主張依民法第18條第1項、第793條前段、
    第184條第1項、第195條第1項規定，請求被告2人排除侵害
    ，及連帶給付其就醫、蒐證相關費用及精神慰撫金共308,15
    0元，洵屬無據。
四、綜上所述，原告依民法第18條第1項、第793條前段、第184
    條第1項、第195條第1項規定，請求被告2人不得製造噪音侵
    入其所居住之系爭3樓房屋，並連帶賠償其所受財產及非財
    產上損害共308,150元，均無理由，應予駁回。又原告之訴
    既經駁回，其假執行之聲請即失所依據，應併駁回之。
五、本件事證已臻明確，兩造其餘攻擊防禦方法及證據，核與判
    決之結果不生影響，爰不一一論列，併此敘明。
六、訴訟費用負擔之依據：民事訴訟法第78條。 　　　　　
中　　華　　民　　國　　111 　年　　11　　月　　25　　日
                  民事第五庭    法　官　劉娟呈　
以上正本係照原本作成。
如對本判決上訴，須於判決送達後20日內向本院提出上訴狀。如
委任律師提起上訴者，應一併繳納上訴審裁判費。　　　　　　
中　　華　　民　　國　　111 　年　　11　　月　　25　　日
                                書記官  廖健宏